臺灣板橋地方法院民事判決　　　　　　　 95年度訴字第455號
原　　　告　子○○○
　　　　　　天○○
　　　　　　戌○○
　　　　　　宙○○○
　　　　　　丙○○
　　　　　　丑○○
　　　　　　卯○○
　　　　　　己○○
　　　　　　癸○○
　　　　　　壬○○
　　　　　　庚○○
　　　　　　寅○○
　　　　　　亥○○
　　　　　　甲○○
　　　　　　乙○○
　　　　　　未○○
　　　　　　午○○○
上列十七人共
同訴訟代理人葉滄燁律師
被　　　告　辰○○　　住台北縣林口鄉○○○路○段260巷7號1
　　　　　　地○○　　住台北縣土城市○○街9巷8號
　　　　　　戊○○　　住桃園縣.
　　　　　　巳○○○　住台北縣樹林市鎮○街182號
　　　　　　丁○○　　住桃園縣.
上三人共同
訴訟代理人　周德壎律師
被　　　告　宇○○　　住雲林縣.
　　　　　　申○○　　住台北縣土城市○○路○段123號9樓
　　　　　　辛○○　　住台北縣土城市○○街19巷5號
上列當事人間請求拆屋還地等事件，經本院於民國96年6 月5 日
言詞辯論終結，判決如下：
    主  文
被告地○○應自坐落台北縣土城市○○段第八四○地號土地上，
門牌號碼台北縣土城市○○街二九巷十三之一號壹樓、如附圖Ａ
３所示、面積伍拾陸點伍伍平方公尺，及如附圖Ｃ所示、面積壹
拾壹點肆伍平方公尺之地上物遷出。
被告戊○○、丁○○、辛○○、巳○○○應將坐落台北縣土城市
○○段第八四○地號土地上，門牌號碼台北縣土城市○○街二九
巷十三之一號房屋貳樓及參樓，均如附圖Ａ３所示、面積各伍拾
陸點伍伍平方公尺之地上物貳樓及參樓拆除，並將土地交還原告
。
被告宇○○應自坐落台北縣土城市○○段第八四○地號土地上，
門牌號碼台北縣土城市○○街二九巷十三之一號貳樓房屋，如附
圖Ａ３所示、面積伍拾陸點伍伍平方公尺之地上貳樓建物遷出。
被告申○○應將坐落台北縣土城市○○段第八四○地號土地上，
如附圖Ｂ所示、面積貳拾參點伍壹平方公尺之地上物內之車輛及
物品遷出。
被告戊○○、丁○○、辛○○、巳○○○應按附表甲所示給付起
算日起至將如附圖Ａ３所示土地交還原告之日止，連帶給付各原
告如附表甲「原告得請求之金額」欄所示金額。
被告辰○○應按附表乙所示給付起算日起至將如附圖Ｂ所示土地
交還原告之日止，給付原告如附表乙「原告得請求之金額」欄所
示金額。
原告其餘之訴駁回。
訴訟費用由被告辰○○負擔百分之十、地○○負擔百分之十、申
○○負擔百分之五、宇○○負擔百分之五、戊○○、丁○○、辛○○、巳○○○連帶負擔百分之五十，餘由原告負擔。
本判決第一項於原告以新台幣壹拾陸萬元為被告地○○供擔保後
，得假執行；但被告地○○如以新台幣貳拾萬元為原告預供擔保
後，得免為假執行。
本判決第二項於原告以新台幣貳拾伍萬元為被告戊○○、丁○○
、辛○○、巳○○○供擔保後，得假執行；但被告戊○○、丁○○、辛○○、巳○○○如以新台幣拾萬元為原告預供擔保後，
得免為假執行。
本判決第三項於原告以新台幣伍萬元為被告宇○○供擔保後，得
假執行。
本判決第四項於原告以新台幣柒仟元為被告申○○供擔保後，得
假執行。
本判決第五項於原告各以如附表甲「原告假執行供擔保之金額」
欄所示金額為被告戊○○、丁○○、辛○○、巳○○○供擔保後
，得假執行；但被告戊○○、丁○○、辛○○、巳○○○如以附
表甲「原告得請求之金額」欄所示金額為各原告預供擔保後，得
免為假執行。
本判決第六項於原告各以如附表乙「原告假執行供擔保之金額」
欄所示金額為被告辰○○供擔保後，得假執行；但被告辰○○如
以附表甲「原告得請求之金額」欄所示金額為各原告預供擔保後
，得免為假執行。
原告其餘假執行之聲請駁回。
    事實及理由
一、程序方面：
  (一)本件被告辰○○、地○○、宇○○、申○○、辛○○未於最
    後言詞辯論期日到場，核無民事訴訟法第386 條各款所列情
    形，爰依原告聲請，由其一造辯論而為判決。
  (二)按能獨立以法律行為負義務者，有訴訟能力，民事訴訟法第
    45條定有明文。成年人如未受禁治產宣告，除有心神喪失、
    無意識或精神錯亂而達喪失意思能力程度之情形外，均享有
    完全之行為能力，能獨立以法律行為負擔義務，自不能謂為
    無訴訟能力（最高法院86年台上字第3049號裁判要旨參照）
    。本件被告辛○○雖提出殘障手冊影本，所載其為中度智障
    （見本院第二宗卷第209 頁），然其為成年人，且未受禁治
    產宣告，復無心神喪失、無意識或精神錯亂而達喪失意思能
    力程度之情形，依上開說明，自不能謂為無訴訟能力，合先
    敘明。
二、原告主張：
  (一)坐落台北縣土城市○○段第840 地號土地（下稱系爭土地）
    係原告所共有。民國93年間台北縣政府辦理地籍重測時，原
    告等始發覺系爭土地上如附圖A3、C 所示部分遭人無權占用
    而建築未辦理保存登記之三層樓建物，門牌號碼為台北縣土
    城市○○街29巷13之1 號（下稱系爭房屋），及遭搭蓋如附
    圖B 所示鐵皮屋車庫。經訪查得知系爭房屋一樓及屋後增建
    部分（即含附圖A3、C 所示部分），為被告辰○○所有，現
    提供予被告地○○使用。另占用系爭土地如附圖A3所示部分
    之系爭房屋2 樓及3 樓，均為戊○○、丁○○、辛○○、巳
    ○○○所有，其中2 樓出租予被告宇○○居住。至於附圖B
    所示鐵皮屋車庫部分，係被告辰○○、戊○○共同搭蓋，出
    租予被告申○○使用。嗣原告由甲○○出面委請律師定期函
    催被告出面協商，迄無結果。被告辰○○、戊○○、丁○○
    、辛○○、巳○○○之系爭房屋（含增建部分）及鐵皮屋車
    庫，無權占用原告系爭土地，依民法第767 條規定，自應將
    無權占有系爭土地之建物拆除，將土地交還原告。而被告地
    ○○、宇○○、申○○亦無權占用原告系爭土地，應自其所
    占有之上開建物或地上物遷出。
  (二)被告辰○○、戊○○、丁○○、辛○○、巳○○○無權占有
    原告之系爭土地建築房屋出租圖利，卻由原告等人繳納地價
    稅，造成原告等之損害，原告自得依不當得利或侵權行為法
    律關係，請求其等給付相當於租金之不當得利或損害金。依
    土地法第97條、第105 條規定，系爭土地89至95年度申報地
    價均為每平方公尺7,200 元，原告主張應以系爭土地申報地
    價年息8%為計算基準，請求被告戊○○、丁○○、辛○○、
    巳○○○應按年連帶給付原告各如附表一所示不當得利金額
    ，及請求被告戊○○、辰○○應按年連帶給付原告如附表二
    所示不當得利金額。
  (三)系爭土地並無因原告先祖認字且為管理人而登記為名下之事
    實：
    否認被告所辯系爭土地原為兩造祖先所留遺產，因原告先祖
    認字且為管理人，而被登記於其名下云云。蓋實際上系爭84
    0 地號土地，重測前為同段貨饒小段127-1 地號，該127-1
    地號土地，則係由同小段第127 地號分割而來，而依同段第
    127 地號土地之日據時代土地台帳及土地登記簿之記載，可
    知系爭土地完全與被告祖先無關等語。
  (四)聲明請求：
    1.被告辰○○應將坐落系爭土地上，如附圖C 所示、門牌號
      碼台北縣土城市○○街29巷13之1 號一樓屋後增建部分、
      面積11.45 平方公尺之地上物拆除，並將土地交還原告。
    2.被告地○○應自坐落系爭土地上，門牌號碼台北縣土城市
      ○○街29巷13之1 號一樓及屋後增建部分，如附圖A3及C
      所示、面積68平方公尺之地上物遷出。
    3.被告戊○○、丁○○、辛○○、巳○○○應將坐落系爭土
      地上，門牌號碼台北縣土城市○○街29巷13之1 號二樓及
      三樓房屋，如附圖A3所示、面積各56.55 平方公尺之地上
      二樓及三樓建物拆除，並將土地交還原告。
    4.被告宇○○應自坐落系爭土地上，門牌號碼台北縣土城市
      ○○街29巷13之1 號二樓房屋，如附圖A3所示、面積56.5
      5 平方公尺之地上二樓建物遷出。
    5.被告辰○○、戊○○應將坐落系爭土地上，如附圖B 所示
      、面積23.51 平方公尺之地上物拆除，並將土地交還原告
      。
    6.被告申○○應自坐落系爭土地上，如附圖B 所示、面積23
      .51平方公尺之地上物內之車輛及物品遷出。
    7.被告戊○○、丁○○、辛○○、巳○○○應按附表一所載
      給付起算日起至將附圖A3所示土地交還原告之日止按年連
      帶給付原告如附表一所示金額。被告辰○○、戊○○應按
      附表二所示之給付起算日起至將附圖B 所示土地交還原告
      之日止，按年連帶給付原告如附表二所示金額。
    8.原告願供擔保請准宣告假執行。
三、被告宇○○、申○○未於言詞辯論期日到場，亦未提出準備
    書狀作何聲明或陳述。
四、被告辰○○則以：伊已與原告簽立協議書，原告不應向伊請
    求拆屋還地及損害金。兩造為宗親關係，本件祖產之爭始於
    土地所有權及房舍使用權之混淆不清，80年間先後召開數次
    協調會，伊之先父呂芳榮及家母酉○○○參與雙方宗親之協
    調，但因包括原告在內之宗親中有部分人士不滿協議條件，
    而致協議破裂。其後伊父親榮呂芳榮於82年間去世，伊為繼
    承人之一，而參與協調，然因伊與被告戊○○方面亦意見不
    同，伊為求事情圓滿，遂於家母與兄弟姊妹（呂芳榮之全體
    繼承人）同意下，以伊個人名義，在律師公證下，於94年6
    月1 日，與原告簽立協議書（下稱系爭協議書），同意原告
    之條件，包括將伊繼承之包括系爭房屋一樓及鐵皮屋在內之
    房屋拆遷；且伊為履行系爭協議書，已於簽立系爭協議書後
    數月後舉家遷至林口鄉居住，以示履行誠意，故原告不應對
    伊訴請本件拆屋還地及請求賠償。至於附圖C 所示系爭房屋
    一樓屋後增建部分，雖系爭協議書未明文指出包含附圖C 所
    示增建部分，然依系爭協議書第3 條約定，伊甚至同意屋外
    地上物皆不吝惜拆除，況豈有同意主要建物之拆遷，卻有保
    留增建建物之理，故依協議書之精神，應當然包括附圖C 所
    示增建部分在內等語，資為抗辯。併答辯聲明：駁回原告之
    訴及假執行之聲請；如受不利判決，願供擔保請准宣告免為
    假執行。
五、被告地○○則以：系爭房屋一至三樓是呂芳榮及呂傳爵所共
    同出資興建，伊已居住於系爭房屋一樓約20年左右等語。併
    答辯聲明：駁回原告之訴及其假執行聲請；如受不利之判決
    ，願提供擔保請准宣告免為假執行。
六、被告戊○○、丁○○、巳○○○、辛○○（按：被告辛○○
    雖未具狀或到庭陳述，惟其與被告戊○○、丁○○、巳○○○間係屬於訴訟標的必須合一確定者，有民事訴訟法第56條
    之適用，故下稱被告戊○○等4 人），則以：
  (一)系爭土地非原告先人所有：
    系爭840 地號土地，重測前為土城市○○段貨饒小段127-1
    地號，且係自同段第127 地號分割而來，其上絕大部分面積
    蓋有兩造先祖所建之祖厝，其完成係在日本佔領臺灣之數年
    後所為土地總登記之前。系爭土地因原告己○○之祖先呂漳
    俊認字，且為祖厝等事務之管理人，而被登記於其名下，此
    由原貨饒小段第127 號之日據時期土地台帳「業主部」欄第
    1 行的記載為「保存登記」，並無取得原因之記載，即可證
    明。歷年來，此祖厝之房屋稅使用人族人各自責擔（被告戊○○之父呂傳爵及辰○○之祖呂傳漢為納稅義務人之房屋稅
    單。惟現已因無課稅價值而免課房屋稅），各房使用系爭土
    地，其土地稅金是依使用祖厝之大小而分擔。但原告等繼承
    之後，拒絕此繼續沿用此方式，方造成宗親屢次開會協商，
    無法獲得合理妥善解決。依常理，如該土地為果真為原告之
    先祖呂漳俊所有，豈會將面積如此大之土地，無償、不定期
    供建築祖厝之用？足證系爭土地非原告先人所有。
  (二)原告請求拆屋還地，有違民法796條規定：
    被告戊○○等4 人之父呂傳爵及被告辰○○之父呂芳榮，在
    其等所有之同段第1307、844 地號土地建築系爭房屋時，逾
    越疆界，部分建築在原告主張之系爭土地上，當時系爭土地
    「名義上土地所有權人」即居住在系爭土地之祖厝，即知呂
    傳爵、呂芳榮因所分管之祖厝不敷使用，且呂傳爵、呂芳榮
    ，並曾取得祖產土地名義上所有權人即原告之父呂傳嬰、呂
    金桐等人之同意呂傳爵、呂芳榮在系爭土地上為永久式建築
    之書面同意，呂傳爵、呂芳榮始逾越疆界而建築系爭房屋，
    其當然立時即知曉，但均不可能，亦未提出異議。原告訴請
    拆屋還地，為無理由。且依原告委請律師於94年3 月23日寄
    發被告之存證信函，亦自承：系爭「土地，長期遭戊○○等
    人居住之舊厝及嗣後增建之違建所占用，…」，足見原告一
    直未有異議。故原告起訴狀稱93年間因地籍圖重測時始知系
    爭房屋越界云云，顯為不實。則依民法第796 條前段：「土
    地所有人建築房屋逾越疆界者，鄰地所有人如知其越界而不
    即提出異議，不得請求移去或變更其建築物。」規定，原告
    之被繼承人不得請求移去或變更其建築物，原告等嗣後繼承
    系爭土地，自應亦不得請求拆屋還地。
  (三)依72年9 月25日「呂氏公厝坐落土地處分原則」及76年9 月
    13日「呂厝（土城）公廳舊厝土地處分事宜協調會會議紀錄
    」，可證系爭房屋部分早已蓋存系爭土地上，即原告早已知
    悉系爭房屋部分蓋在系爭祖產之土地上。被告之父呂傳爵決
    定依宗親原有之協議：各人可以在分管居住的祖厝旁，蓋造
    房屋，以解決人丁日益興旺分管之祖厝不敷使用的困擾。而
    與呂芳榮共同在所分管居任之祖厝旁蓋造系爭房屋。名義上
    雖是以父親呂傳爵之名義，在宗親面前提出。但實際出資人
    乃當時開支較少的丁○○。
  (四)系爭房屋在蓋造時，後方之土地即同段839 地號，該地係呂
    君、呂金桐、呂傳嬰、呂金柱所共有，分給呂金桐率耕作使
    用，故系爭房屋蓋造時，呂金桐要求在13號及13-1號間留下
    巷道，俾供其耕作時方便出入。而興建系爭房屋時，原告等
    人仍居住於祖厝內，其中呂傳嬰居住於日新街23號，呂金桐
    居住於日新街29巷1 號，子○○○設籍於日新街19巷3 號，
    惟實際上並未居住該所而居住於日新街13巷11號呂禮福處，
    宙○○○設籍於日新街19巷3 號，呂知信設籍於日新街19巷
    7 號。而日新街29巷乃系爭房屋所在的巷子，亦為兩造祖厝
    前的巷子，原告多人既住於此，或在祖厝附近，興建系爭緊
    鄰祖厝旁之系爭房屋時，非一朝一夕即蓋成，居住於祖厝及
    附近的原告，當然知悉，原告強為否認，顯不實在。且系爭
    房屋興建時，占用原告之系爭土地，復影響原告之出入，如
    果建屋之初，未經地主即原告之同意，依常理，原告勢必出
    面阻止。準此，即可明白原告已同意被告興建系爭房屋。而
    蓋造時，一同出資合建之呂芳榮為基地所有權人，故合於民
    法第796 條前條規定，原告不得請求拆屋還地。原告先人既
    已同意、知悉系爭房屋之建築，現竟主張拆屋還地，亦有違
    民法第148 條權利濫用之虞。
  (五)退步言之，系爭土地為祖產，本非原告所有，而系爭建物年
    代久遠，原告主張以申報地價年息8%計算損害金，亦屬過高
    等語，資為抗辯。
  (六)答辯聲明：駁回原告之訴及假執行聲請；如受不利益判決，
    願供擔保請准宣告免為假執行。
七、兩造不爭執事項：
  (一)原告為系爭土地登記所有權人，被告辰○○為系爭房屋一樓
    （含附圖C 所示增建部分）及鐵皮屋車庫（附圖B 所示）之
    所有權人，系爭房屋一樓含增建部分之現直接占有人為被告
    地○○。上開鐵皮屋車庫現直接占有人為被告申○○。被告
    宇○○為系爭房屋二樓之承租人（直接占有人）。系爭房屋
    三樓之直接占有人為戊○○、丁○○、辛○○、巳○○○。
  (二)系爭房屋一、二、三樓占用系爭土地之如附圖所示A3所示、
    面積各56.55 平方公尺，鐵皮屋車庫占用系爭土地如附圖B
    所示、面積23.51 平方公尺，系爭房屋一樓屋後增建部分占
    用系爭土地如附圖C 所示、面積11.45 平方公尺。此有台北
    縣板橋市地政事務所土地複丈成果圖可憑。
  (三)原告與被告辰○○（由被告辰○○代理呂傳漢之後嗣）於94
    年6 月1 日簽立系爭協議書。系爭協議書第3 條前段約定：
    酉○○○（即辰○○之母）、辰○○、呂理彬（即辰○○之
    兄弟）、呂麗玲，同意接受包括系爭房屋在內之94年度房屋
    現值全額補償，自94年6 月1 日起6 個月內從相關門牌號碼
    房屋（包括系爭房屋在內）中遷出並騰空之。第4 條約定：
    酉○○○、辰○○、呂理彬同意將系爭房屋一樓房屋全部及
    雙車位鐵皮屋車庫全部，無條件委由原告全權拆除，將系爭
    土地返還原告。第7 條約定：原告同意酉○○○、辰○○、
    呂理彬、呂麗玲完全遷出該等（包括系爭房屋在內）房屋之
    日起30天內，以現金一次付清遷移補償費。酉○○○、辰○○、呂理彬同時交付完成簽章之「無產權登記建築物拆除切
    結書」予原告。第8 條約定：原告完成拆除系爭全部房屋及
    車庫後，原告願在相關法律許可下，30天內以土城市○○段
    第839 地號與一次付清遷移補償費。酉○○○、辰○○、呂
    理彬所有同段第891 地號土地於相鄰側分割出與酉○○○、
    辰○○、呂理彬所有之同段第844 地號相登面積之土地互相
    交換，費用均攤。此有系爭協議書影本（見本院第一宗卷第
    49至56頁）可稽。
八、兩造爭執事項要點：
  (一)原告是否為系爭土地所有權人？
  (二)系爭房屋（即土城市○○街29巷13-1號一至三樓）占用系爭
    土地如附圖A3所示部分，有無民法第796 條前段規定之適用
    ？又系爭房屋一樓如附圖C 所示屋後增建部分及附圖B 所示
    鐵皮屋車庫部分，有無民法第796 條前段規定之適用？
  (三)原告依所有物返還請求權，請求被告辰○○、戊○○、丁○○、辛○○、巳○○○拆屋還地，及請求被告地○○、戊○○、宇○○、申○○、丁○○、辛○○、巳○○○自系爭土
    地上遷出，有無理由？
  (四)原告請求被告辰○○、戊○○、丁○○、辛○○、巳○○○
    給付相當於租金之不當得利或損害金，有無理由？
九、原告主張其等為系爭土地共有人，業據其提出土地登記謄本
    為證，堪信為真正。被告戊○○等4 人雖辯稱系爭土地為兩
    造先祖之祖產，因原告己○○之祖呂漳俊認字，且為祖厝等
    事務之管理人，而被登記於其名下等語，並舉日據時期貨饒
    小段第127 號之土地台帳「業主部」欄第1 行的記載「保存
    登記」，並無取得原因之記載為證，然為原告所否認。經查
    ：原貨饒127 地號土地，於台灣割讓日本統治之前（台灣係
    於明治28年割讓），即由居住貨饒庄10號之原告先祖呂俊因
    分割而取得，嗣於明治41年6 月1 日原告之先祖呂俊改名為
    呂漳俊，貨饒127 地號於明治41年6 月4 日辦理保存登記等
    事實，有土地台帳可證。而貨饒127 地號之鄰地貨饒128 地
    號土地，於台灣割讓日本統治前即由居住貨饒庄13號之被告
    祖先呂三陽（即呂洐陽）取得，明治41年12月29日被告之祖
    父呂韭繼承貨饒128 地號土地，並辦理保存登記。嗣於大正
    10年9 月24日由被告之父呂傳爵及其伯父呂傳漢（即被告辰
    ○○之祖父）、呂傳聰繼承（見本院第一宗卷第89、90頁之
    土地台帳）。至於貨饒127 地號土地則於大正3 年4 月24日
    分割成127 地號及127-1 地號兩筆土地，此乃系爭127-1 地
    號之由來。系爭127-1 地號於大正6 年12月26日由呂傳慶、
    呂傳連、呂傳嬰繼承，原告先祖呂漳俊雖除有上開三子外，
    另有呂傳根共4 子，惟因呂傳根幼亡，乃僅由三人繼承。昭
    和14年1 月31日呂傳連之持分由呂金桂繼承，昭和14年1 月
    31日呂金桂將部分持分移轉登記予呂金桐，昭和14年12月28
    日呂傳慶之持分由呂君繼承（見本院第一宗卷第94、95頁之
    土地台帳）。系爭127-1 地號乃由呂傳嬰、呂金桂、呂金桐
    、呂君4 人共有，並於台灣光復後民國35年7 月31日登記為
    上開4 人共有（見本院第一宗卷第98頁之土地登記謄本），
    隨後由原告等陸續繼承而登記為所有權人等事實，有前開土
    地台帳、土地登記簿謄本及兩造之族譜可稽（見本卷第一宗
    卷第86至140 頁、64頁）。足見原告先祖所擁有之土地與被
    告祖先所擁有之土地既不相同，住處也屬有別，被告戊○○
    等4 人辯稱系爭127-1 地號土地係雙方共同祖先遺留之遺產
    ，因原告先祖認字擔任管理人，而登記為自己名下者，及否
    認原告為所有權人云云，與事實不符，並非可採。至於被告
    戊○○等4 人為證明系爭土地為兩造先祖所留遺產而提之72
    、76年宗親協調紀錄，乃私文書，原告否認其形式真正，且
    72年該份紀錄，無任何參與協調之人簽名，至於76年之協調
    紀錄，簽名出席協調人員，其中僅呂傳嬰、呂金桐為系爭土
    地所有權人，然依呂傳嬰之戶籍謄本所載，呂傳嬰為不識字
    （見本院第一宗卷第107 頁戶籍謄本），則協調紀錄出席人
    員欄上「呂傳嬰」之簽名，其真實性恐有疑問。被告戊○○
    等3 人所提72、76年宗親協調紀錄，尚無從證明系爭土地確
    為兩造之共同祖先遺留之遺產。而證人酉○○○所證述：「
    因系爭127-1 地號土地本來就是呂氏祖庭，也就是呂家祖先
    的土地」、「當時所居住的房屋是三房各自所有的房屋，但
    是當時土地登記名義人是二房的呂俊彰」等語，則與上開登
    記事實不符，尚非足取。
十、被告戊○○等4 人抗辯已得當時土地登記名義人即原告之父
    呂傳嬰、呂金桐等人同意被告之父在系爭土地上為永久式建
    築之書面同意，始建築系爭房屋等語，雖提出土地使用權證
    明書影本1 紙為憑（見本院第一宗卷第69頁），然原告否認
    其形式上真正。查，系爭房屋本體部分（指附圖A1、A2、A3
    所示部分，不包括其後增建之附圖C 部分附圖B 所示鐵皮屋
    車庫），應係於「民國71至72年間」，由呂芳榮、呂傳爵2
    人所共同出資，各出資二分之一，委託被告戊○○興建，於
    興建完成後，呂芳榮、呂傳爵2 人有結算，並由呂芳榮分得
    系爭房屋一樓，呂傳爵分得系爭房屋二樓及三樓。系爭房屋
    係因呂芳榮搭建同巷15號房屋（合法建物）後所剩餘之約7
    坪土地，加上呂傳爵搭建同巷13號房屋（合法建物）後所剩
    餘之約14坪土地，然後再加上系爭土地部分面積，予以興建
    而成；當時興建系爭房屋時，並未測量使用了系爭土地多少
    面積等情，業據證人即呂芳榮之妻、被告辰○○之母酉○○○於本院證述屬實，有本院95年9 月26日言詞辯論筆錄可稽
    ，並核與本院所調取同巷15號房屋之建造執照及使用執照卷
    宗內所載該房屋之完工日期大致相符，且同巷13號、15號房
    屋俱於70年1 月30日建築完成，有建物謄本2 份足憑（見本
    院第二宗卷第151 、152 頁），且系爭日新街29巷13之1 號
    房屋門牌係於72年2 月21日依據日新街29巷13號門牌所增編
    ，復有台北縣土城市戶政事務所94年3 月31日本縣土戶字第
    0940002207號函1 件足考（見本院第二宗第149 、150 頁）
    ，堪信為真。被告戊○○等4 人初自認系爭房屋為係呂芳榮
    、呂傳爵2 人所共同出資之情，其後以系爭房屋旁之同巷13
    號房屋（合法建物）係以被告丁○○擔任負責人之「龍豐記
    源木器工廠」為起造人為憑，而撤銷自認改稱係被告丁○○
    與呂芳榮所出資興建云云，然其所提與系爭房屋出資無關之
    同巷13號合法房屋之起造人資料，不足以證明系爭房屋確係
    被告丁○○與呂芳榮所出資興建之情，其等既未提出實際出
    資證明等以為證明，自不生撤銷自認之效力。系爭房屋既係
    於71至72年間所興建，於73年9 月間裝電表開始供電，有被
    告所提台灣電力股份有限公司之裝設電表供電之證明1 件可
    憑（見本院第一宗卷第70頁），足認至遲於73年9 月間已興
    建一至三樓層完畢，始為申請裝設電表開始供電。而被告戊○○等4 人所提「土地使用權證明書」則係61年間（見本院
    第一宗卷第69頁），較系爭房屋興建之始早約10左右，顯非
    係為同意系爭房屋之興建而出具；況原告否認該份土地使用
    權證明書之形式真正，土地所有權人呂傳嬰、呂金桂均不識
    字（見本院第一宗卷第13 9、140 頁該2 人戶籍謄本），卻
    均簽名於該份土地使用權證明書上，其形式真正確有疑義；
    且證人酉○○○復證稱：該份土地使用權證明書原本係由我
    保管，但我出家之後，這資料就交給被告辰○○保管。這是
    在開立呂氏家族會議時取得的，我們會取得該份土地使用權
    證明書是因當時大家都住在公厝，有分三房，我們是第三房
    （潮溪），甲○○所屬是二房（潮江），還有大房（薦），
    當時所居住的房屋是三房各自所有的房屋，但當時土地登記
    名義人是二房的呂漳俊，後來在家族會議協議，本來協議各
    房房屋所使用的土地各自過戶登記給各房，後來談不攏才會
    簽立這份土地使用證明書，以同意讓我們房屋永久使用。該
    份土地使用權證明書是為了該三合院古厝房屋所使用土地而
    出具等語甚明，有本院95年9 月26日言詞筆錄足徵（見第二
    宗卷第120 頁）。可見上開土地使用權證明書係為三合院祖
    厝房屋各房所使用土地而出具，並非為同意系爭房屋之興建
    而出具，被告戊○○等4 人該辯解，顯無足取。
十一、按民法第796 條所定之「土地所有人」越界建築房屋，必
      以建築房屋者，為「土地所有人」或其他有利用土地權利
      之人（例如：地上權人、永佃權人或典權人、承租人、使
      用借貸人等等），始足當之，倘建築房屋之初，尚非「土
      地所有人」或其他有利用土地權利之人，應屬單純之「無
      權占有」，不生該條所定「鄰地所有人」是否即時提出異
      議之問題，最高法院86年台上字第2103號裁判要旨可為參
      照。本件系爭房屋係由呂芳榮、呂傳爵共同出資，於71至
      72年間興建，而系爭房屋所坐落之基地包括同段1307地號
      、844 地號、及系爭840 地號共三筆土地在內（即附圖A1
      、A2、A3所示部分），上開1307、844 地號土地雖均各與
      系爭840 地號土地相鄰，惟該1307地號土地於「70年12月
      2 日」係由被告丁○○、辛○○及訴外人呂林芳蘭等3 人
      共有，有土地登記謄本足證（見第一宗卷第203 頁），足
      認興建系爭房屋之共同出資人之一呂傳爵，並非上開第
      884 號地號土地之所有權人，揆諸上開最高法院86年台上
      字第2103號裁判要旨所揭，呂傳爵乃單純無權占有，不生
      民法第796 條前段規定之問題，從而，呂傳爵之繼承人即
      被告戊○○、丁○○、辛○○、巳○○○等人該部分抗辯
      ，亦非有據。另就系爭房屋所坐落之844 地號部分（即附
      圖A2所示部分），當時固為該土地之所有權人呂芳榮因興
      建系爭房屋而有超越界線之情形，按「民法第796 條所謂
      之越界建築房屋，係指鄰地所有人明知他方逾越疆界，而
      消極的不即時提起異議，始足當之。倘他方於越界建築之
      初，已取得鄰地所有人之同意或基於雙方之約定，所成立
      之契約關係，當無該越界建築規定之適用。」（86年台上
      字第2103號裁判要旨），證人酉○○○雖證稱：興建系爭
      房屋時，有徵得地主呂金桐及呂傳嬰之口頭同意，方才興
      建等語（見本院第二宗卷第119 頁），然查：71、72年間
      當時系爭土地之所有權人除呂金桐、呂傳嬰外，尚有原告
      呂文雄，及登記名義人呂君（於66年10月13日死亡）之繼
      承人即訴外人呂知信、呂禮福及原告子○○○、天○○、
      戌○○、丙○○、丑○○、宙○○○等人（見本院第三宗
      卷第101 至108 頁之呂君繼承系統表及繼承人戶籍謄本）
      等人，縱令證人酉○○○所證稱當時有徵得地主呂金桐及
      呂傳嬰之口頭同意為真，然被告等亦未舉證證明亦取得當
      時除呂金桐、呂傳嬰2 人以外之其餘所有權人之同意，故
      無從證明系爭房屋之興建有得系爭土地全部所有權人之同
      意而為有權占有。
十二、又土地所有人建築房屋逾越疆界者，鄰地所有人如知其越
      界而不即提出異議，不得請求移去或變更其建築物，固為
      民法第796 條前段之所明定。惟主張鄰地所有人知其越界
      而不即提出異議者，應就此項事實負舉證之責任，最高法
      院著有45 年 台上字第931 號判例可稽。被告戊○○等4
      人雖以：系爭房屋蓋造時，應當時系爭土地所有權人呂金
      桐之要求，而在同巷13號房屋與系爭房屋之間留下巷道，
      且興建系爭房屋時，原告等人仍居住於祖厝內或附近，當
      然知悉系爭房屋有越界建築，卻不即提出異議等語置辯，
      惟為原告否認。經查：71、72年間當時系爭土地之所有權
      人除呂金桐、呂傳嬰外，尚有原告呂文雄，及登記名義人
      呂君（於66年10月13日死亡）之繼承人訴外人呂知信、呂
      禮福及原告子○○○、天○○、戌○○、丙○○、丑○○
      、宙○○○等人，已如前述，而三合院祖厝房屋共包括下
      列門牌號碼在內：日新街19巷3 號、4 號、5 號、6 號、
      7 號、8 號，日新街23號、25號、27號、29巷1 號、29巷
      5號、5 之1 號等戶（見本院第二宗卷第185 頁之圖）。
      而71、72年間，其中居住於祖厝之所有權人者，僅有呂
      傳嬰居住於日新街23號，呂金桐居住於日新街29巷1 號
      ，子○○○設籍於日新街19巷3 號，惟實際上並未居住
      該所，而居住於日新街13巷11號呂禮福處，宙○○○設
      籍於日新街19巷3 號，呂知信設籍於日新街19巷7 號。
      而其餘原告部分，其中原告呂知信當時係設籍於日新街19
      巷7 號，但實際居住於板橋市○○街33號，原告呂禮福居
      住於日新街13巷11號，原告天○○設籍並居住於台北市○○○路184 巷11弄16號，原告丙○○設籍並居住於板橋市
      ○○路○ 段99巷14弄14號5 樓，原告丑○○設籍並居住於
      日新街13巷9 號，原告呂文雄設籍並居住於板橋市○○路
      ○段188 巷7 弄35號，業據原告陳明，並有原告所提戶籍
      謄本在卷足徵（見本院第三宗卷第65至89頁）。縱令系爭
      房屋興建時，應呂金桐之要求，而預留與13號房屋間之一
      條巷道俾供通行，然就未實際居住於祖厝之上開原告，被
      告未舉證證明該等原告於系爭房屋興建期間，已知悉該屋
      興建之事，暨知悉系爭房屋有越界建築情事。則系爭房屋
      既未經系爭土地全體共有人之同意，或有何全體共有人均
      知其越界而均不即提出異議之情形，則被告戊○○等4 人
      辯稱依民法第796 條前段規定，原告不得請求拆屋還地云
      云，為不足取。
十三、「民法第796 條所定鄰地所有人之忍受義務，係為土地所
      有人所建房屋之整體，有一部分逾越疆界，若予拆除，勢
      將損及全部建築物之經濟價值而設。倘土地所有人所建房
      屋整體之外，越界加建房屋，則鄰地所有人請求拆除，原
      無礙於所建房屋之整體，即無該條規定之適用。」最高法
      院著有67年台上字第800 號判例可稽。本件系爭房屋其後
      所增建之如附圖C 所示部分，非屬系爭房屋之本體，而為
      嗣後加蓋，依上開判例所揭，自無民法第796 條規定之適
      用。另被告辰○○辯稱：伊已簽立系爭協議書同意由原告
      自行拆除系爭房屋一樓建物部分，依協議書之文義，自應
      包括增建部分亦係已由伊同意由原告自行拆除，原告不應
      再向伊請求拆除附圖C 所示增建部分等語。查：
    (一)系爭房屋其後增建如附圖C 所示部分，因已添附於系爭房
      屋一樓，而為不可分離之一部份，系爭房屋一樓所有權人
      為被告辰○○，依系爭協議書第4 條約定：「乙方（即被
      告辰○○等人）同意將土城市○○街29巷13-1號1 樓房屋
      『全部』及雙車位鐵皮屋車庫全部，無條件委由甲方（即
      原告）全權拆除，將基地返還甲方。」（見本院第一宗卷
      第49頁），雖系爭協議書所附之附圖漏未將屋後增建部分
      （即附圖C 所示部分）載入，惟解釋意思表示，應探求當
      事人之真意，不得拘泥於所用之辭句（參民法第98條），
      依系爭協議書第4 條文義及當事人之真意，應認為附圖C
      所示屋後增建部分，應包含於系爭協議書範圍內，亦即，
      依系爭協議書第4 條約定，系爭房屋一樓本體占用系爭土
      地之附圖A3所示部分，連同附圖C 所示增建部分暨附圖B
      所示鐵皮屋車庫，被告辰○○與原告間既簽有系爭協議書
      ，被告辰○○已同意無條件委由原告自行全權拆除，則原
      告自不得再依所有物返還請求權，請求被告辰○○拆除附
      圖C 所示部分地上物。
    (二)至於附圖B 所示鐵皮屋車庫部分，原告雖請求被告辰○○
      、戊○○應將之拆除將土地交還原告，惟上開鐵皮屋車庫
      係被告辰○○之父呂芳榮於79、80年間單獨出資，委由從
      事鐵皮屋搭建工作之被告地○○所搭蓋，並由呂芳榮使用
      ，呂芳榮死亡後，則由被告辰○○使用，94年間被告辰○○搬遷後，被告辰○○將車庫無償借予他人等情，業據被
      告地○○陳述於卷（見本院95年5 月23日言詞辯論筆錄）
      ，則該鐵皮屋車庫之處分權人係被告辰○○（呂芳榮死亡
      後，其繼承人協議分割遺產，被告辰○○分割取得系爭房
      屋一樓含鐵皮屋車庫，並變更為系爭房屋一樓之房屋稅納
      稅義務人），被告戊○○既非該附圖B 所示鐵皮屋車庫之
      處分權人，原告請求被告戊○○拆除附圖B 所示鐵皮屋車
      庫，將土地交還原告，非有理由。至於被告辰○○雖為附
      圖B 所示鐵皮屋車庫之處分權人，然如前所述，被告辰○○已與原告簽立系爭協議書，同意將該車庫無條件交由原
      告全權拆除，故原告本於所有物返還請求權，請求被告辰
      ○○拆除附圖B 所示鐵皮屋車庫，亦非正當。
十四、「所有人對於無權占有或侵奪其所有物者，得請求返還之
      。對於妨害所有權者，得請求除去之。」民法第767 條前
      段及中段定有明文。原告為系爭土地所有權人，被告地○○、宇○○、申○○均未主張或證明其等對原告有何合法
      占用之權源；被告戊○○等4 人就系爭房屋所辯民法第79
      6 條越界建築規定，並非有據，業如前述，亦屬無權占有
      ，故原告基於民法第767 條規定，請求被告地○○應自占
      用系爭土地上之系爭房屋一樓及增建部分（附圖A3、C 所
      示）之地上物遷出、被告宇○○應自系爭房屋二樓（附圖
      A3所示部分）遷出、被告申○○應將其車輛及物品自附圖
      B 所示鐵皮屋車庫遷出，暨請求被告戊○○等4 人應將占
      用系爭土地上之如附圖A3 所 示部分系爭房屋之二樓及三
      樓拆除，洵為正當。又原告基於所有權人地位，請求被告
      戊○○等4 人拆屋還地，乃正當權利之行使，並無何權利
      濫用，被告戊○○等4 人該辯解，為無足取。
十五、按無法律上之原因而受利益，致他人受損害者，應返還其
      利益，民法第179 條定有明文。本件被告無權占有原告之
      系爭土地，依社會之通常觀念，可能獲得相當於租金之利
      益，並致原告受有損害，原告得依民法第179 條規定，請
      求被告辰○○、戊○○、丁○○、辛○○、巳○○○返還
      其等占用系爭土地相當於租金之不當得利（最高法院61年
      台上字第1695號判例、87年度台上字第2100號判決意旨參
      照）。查系爭土地位於土城市○○街29巷內，該巷係約3
      米寬之巷弄，且巷底無通路，日新街外面連接土城市○○
      路，系爭土地周圍均為工廠，交通尚稱便利，惟工商狀況
      尚非繁榮等情，業據本院至系爭土地現場勘驗屬實，有勘
      驗筆錄及照片存卷足參（附於本院第一宗卷第253 至255
      頁、第二宗卷第43至45頁），本院審酌上情，並兼衡被告
      戊○○、丁○○、辛○○、巳○○○無權占用系爭土地係
      用以興建系爭房屋，並將房屋出租他人謀利之情，認原告
      主張被告等給付相當於不當得利之租金，應以系爭土地申
      報地價百分之7 計算，方屬適當。又系爭土地90至96年之
      申報地價均為每平方公尺7,200 元，有土地登記謄本及附
      於本院第三宗卷第109 、110 頁系爭土地之地價資料可憑
      ，申報地價應為公告地價之80%） ，被告戊○○、丁○○
      、辛○○、巳○○○占用系爭土地如附圖A3所示、面積56
      .55 平方公尺，則原告等得請求被告戊○○、丁○○、辛○○、巳○○○給付相當於租金之不當得利如附表甲「原
      告得請求之金額」所示金額（計算式詳如附表甲所示）。
      被告戊○○並未占有使用附圖B 所示鐵皮屋車庫，已如前
      述，故原告對被告戊○○請求附圖B 所示部分土地之相當
      於租金之不當得利，非有理由。原告請求被告辰○○給付
      相當於租金之不當得利部分，因被告辰○○並未依系爭協
      議書第3 條約定自94年6 月1 日起6 個月內遷出附圖B 所
      示鐵皮屋車庫，該車庫現仍由他人無償使用中，且系爭協
      議書未載明原告其餘請求拋棄，故原告該部分之請求，仍
      為有據，則原告各得對被告辰○○請求之相當於租金之不
      當得利詳如附表乙「原告得請求之金額」所示金額（計算
      式詳如附表乙所示）。
十六、綜上，原告基於所有物返還請求權、不當得利法律關係，
      請求：(1)被告地○○應自坐落系爭土地上，門牌號碼台北
      縣土城市○○街29巷13之1 號一樓如附圖A3所示、面積56
      .55 平方公尺及該屋後增建部分之如附圖C 所示、面積11
      .45 平方公尺之地上物遷出，(2)被告戊○○、丁○○、辛○○、巳○○○應將坐落系爭土地上，門牌號碼台北縣土
      城市○○街29巷13之1 號房屋二樓及三樓，均如附圖A3所
      示、面積各56.55 平方公尺之地上二樓及三樓建物拆除，
      並將土地交還原告，(3)被告宇○○應自坐落系爭土地上，
      門牌號碼台北縣土城市○○街29巷13之1 號二樓房屋，如
      附圖A3所示、面積56.55 平方公尺之地上二樓建物遷出，
      (4)被告申○○應將坐落系爭土地上，如附圖B 所示、面積
      23.51 平方公尺之地上物內之車輛及物品遷出，(5)被告戊○○、丁○○、辛○○、巳○○○應按附表甲所示給付起
      算日起至將附圖A3所示土地交還原告之日止，連帶給付原
      告如附表甲「原告得請求之金額」欄所示金額，(6)被告辰
      ○○應按附表乙所示給付起算日起至將附圖B 所示土地交
      還原告之日止，給付原告如附表乙「原告得請求之金額」
      欄所示金額之請求，為有理由，應予准許，逾此範圍之請
      求，則非有據，應予駁回。
十七、原告及被告辰○○、地○○、戊○○、丁○○、巳○○○
      、辛○○分別陳明願供擔保，聲請宣告假執行及免為假執
      行，核無不合，爰分別酌定相當擔保金額准許之。
十八、本件事證已臻明確，兩造其餘主張陳述、攻擊防禦方法及
      所提之證據，經審酌後認於本判決結果不生影響，爰不一
      一論述，附此敘明。
十九、結論：原告之訴為一部分有理由，一部無理由，依民事訴
      訟法第385 條第1 項前段、第79條、第85條第1 項但書、
      第2項 ，第390 條第2 項、第392 條，判決如主文。
中　　華　　民　　國　　96　　年　　6 　　月　　26　　日
                  民事第一庭    法　官　陳翠琪
以上正本係照原本作成
如對本判決上訴，須於判決送達後20日內向本院提出上訴狀
中　　華　　民　　國　　96　　年　　6 　　月　　27　　日
                                書記官　李瑞芝
附表甲：系爭房屋之二樓及三樓各占用系爭土地如附圖A3所示、面
        積56.55 平方公尺，系爭土地90至96 年度申報地價均為
        7,200 元。被告戊○○、丁○○、辛○○、巳○○○共同
        繼承系爭房屋二樓及三樓，原告以系爭房屋二樓及三樓所
        占系爭土地比例三分之二為請求。本院認以申報地價年息
        百分之七計算為合理。
┌────┬────┬────┬────┬───────────────────┬────────┐
│原  告  │所有權  │應有部分│請　求  │原告得請求之金額  （新台幣）          │原告假執行供擔保│
│　　　　│登記日期│        │起算日  │                                      │之金額          │
│        │        │        │        │                                      │                │
├────┼────┼────┼────┼───────────────────┼────────┤
│子○○○│75.12.3 │  1/24  │90.4.1  │90年4月至12月：                     │1700            │
│        │        │        │        │  7200×56.55 ×7%×1/24×2/3 ×9/12  │                │
│        │        │        │        │  ＝594                               │                │
│        │        │        │        │91年1 月至94年12月：                │                │
│        │        │        │        │  7200×56.55×7%×1/24×2/3×4＝3167 │                │
│        │        │        │        │＋＝3761                          │                │
│        │        │        │        │自95年1月起，按年得請求之金額：       │                │
│        │        │        │        │  7200×56.55 ×7%×1/24×2/3＝792    │                │
├────┼────┼────┼────┼───────────────────┼────────┤
│天○○  │同上　  │  1/24  │同上    │同上                                  │同上            │
├────┼────┼────┼────┼───────────────────┼────────┤
│戌○○  │同上　  │  1/24  │同上    │同上                                  │同上            │
├────┼────┼────┼────┼───────────────────┼────────┤
│宙○○○│同上　  │  1/24  │同上    │同上                                  │同上            │
├────┼────┼────┼────┼───────────────────┼────────┤
│丙○○  │同上　  │  1/24  │同上    │同上                                  │同上            │
├────┼────┼────┼────┼───────────────────┼────────┤
│丑○○  │同上　  │  1/24  │同上    │同上                                  │同上            │
├────┼────┼────┼────┼───────────────────┼────────┤
│卯○○  │93.7.13 │  1/24  │93.7.14 │93.7.14至12月：                     │800             │
│        │        │        │        │  7200×56.55 ×7%×1/24×2/3 ×      │                │
│        │        │        │        │  171/365 ＝247                       │                │
│        │        │        │        │94年1 月至12月：                    │                │
│        │        │        │        │  7200×56.55 ×7%×1/24××2/3 ×1 ＝│                │
│        │        │        │        │  792                                 │                │
│        │        │        │        │＋＝1039                          │                │
│        │        │        │        │自95年1月起，按年得請求之金額：     │                │
│        │        │        │        │  7200×56.55 ×7%×1/24×2/3＝792    │                │
├────┼────┼────┼────┼───────────────────┼────────┤
│己○○  │79.7.18 │  1/12  │90.4.1  │90年4月至12月：                     │3300            │
│        │        │        │        │  7200×56.55 ×7%×1/12××2/3 ×9/12│                │
│        │        │        │        │  ＝1187                              │                │
│        │        │        │        │91年1 月至94年12月：                │                │
│        │        │        │        │  7200×56.55×7%×1/12×2/3×4＝6333 │                │
│        │        │        │        │＋＝7520                          │                │
│        │        │        │        │自95年1月起，按年得請求之金額：     │                │
│        │        │        │        │  7200×56.55 ×7%×1/12×2/3＝1583   │                │
├────┼────┼────┼────┼───────────────────┼────────┤
│癸○○  │同上　  │  1/12  │同上    │同上                                  │同上            │
├────┼────┼────┼────┼───────────────────┼────────┤
│壬○○  │同上　  │  1/12  │同上    │同上                                  │同上            │
├────┼────┼────┼────┼───────────────────┼────────┤
│庚○○  │同上　  │  1/12  │同上    │同上                                  │同上            │
├────┼────┼────┼────┼───────────────────┼────────┤
│午○○○│92.12.26│  1/18  │92.12.27│92.12.27至12月：                    │1300            │
│        │        │        │        │  7200×56.55 ×7%×1/18×2/3 ×4/365=│                │
│        │        │        │        │  11                                  │                │
│        │        │        │        │93年1 月至94年12月：                │                │
│        │        │        │        │  7200×56.55 ×7%×1/18×2/3×2=2111 │                │
│        │        │        │        │＋＝2122                          │                │
│        │        │        │        │自95年1月起，按年得請求之金額：     │                │
│        │        │        │        │  7200×56.55 ×7%×1/18×2/3＝1055   │                │
├────┼────┼────┼────┼───────────────────┼────────┤
│寅○○  │88.10.11│30/765  │90.4.1  │90年4月至12月：                     │1600            │
│        │        │        │        │  7200×56.55 ×7%×30/765×2/3 ×9/12│                │
│        │        │        │        │  ＝559                               │                │
│        │        │        │        │91年1 月至94年12月：                │                │
│        │        │        │        │  7200×56.55 ×7%×30/765×2/3 ×4 ＝│                │
│        │        │        │        │  2981                                │                │
│        │        │        │        │＋＝3540                          │                │
│        │        │        │        │自95年1月起，按年得請求之金額：     │                │
│        │        │        │        │  7200×56.55 ×7%×30/765×2/3 ＝745 │                │
├────┼────┼────┼────┼───────────────────┼────────┤
│亥○○  │同上　　│40/756  │同上    │90年4月至12月：                     │2100            │
│        │        │        │        │  7200×56.55 ×7%×40/765×2/3 ×9/12│                │
│        │        │        │        │  ＝745                               │                │
│        │        │        │        │91年1 月至94年12月：                │                │
│        │        │        │        │  7200×56.55 ×7%×40/765×2/3 ×4 ＝│                │
│        │        │        │        │  3974                                │                │
│        │        │        │        │＋＝4719                          │                │
│        │        │        │        │自95年1月起，按年得請求之金額：     │                │
│        │        │        │        │  7200×56.55 ×7%×40/7652/3 ×＝993 │                │
├────┼────┼────┼────┼───────────────────┼────────┤
│甲○○  │同上　　│55/756  │同上    │90年4月至12月：                     │2900            │
│        │        │        │        │  7200×56.55 ×7%×55/765×2/3 ×9/12│                │
│        │        │        │        │  ＝1025                              │                │
│        │        │        │        │91年1 月至94年12月：                │                │
│        │        │        │        │  7200×56.55 ×7%×55/765×2/3 ×4 ＝│                │
│        │        │        │        │  5464                                │                │
│        │        │        │        │＋＝6489                          │                │
│        │        │        │        │自95年1月起，按年得請求之金額：     │                │
│        │        │        │        │  7200×56.55 ×7%×55/765×2/3 ＝1366│                │
├────┼────┼────┼────┼───────────────────┼────────┤
│乙○○  │同上　　│30/756  │同上    │90年4月至12月：                     │1600            │
│        │    　  │        │        │  7200×56.55 ×7%×30/765×2/3 ×9/12│                │
│        │    　  │        │        │  ＝559                               │                │
│        │    　  │        │        │91年1 月至94年12月：                │                │
│        │    　  │        │        │  7200×56.55 ×7%×30/765×2/3 ×4 ＝│                │
│        │    　  │        │        │  2981                                │                │
│        │    　  │        │        │＋＝3540                          │                │
│        │        │        │        │自95年1月起，按年得請求之金額：     │                │
│        │        │        │        │  7200×56.55 ×7%×30/765×2/3 ＝745 │                │
├────┼────┼────┼────┼───────────────────┼────────┤
│未○○  │同上　　│55/756  │同上    │90年4月至12月：                     │4500            │
│        │        │        │        │  7200×56.55 ×7%×55/765×2/3 ×9/12│                │
│        │        │        │        │  ＝1025                              │                │
│        │        │        │        │91年1 月至94年12月：                │                │
│        │        │        │        │  7200×56.55 ×7%×55/765×2/3 ×4 ＝│                │
│        │        │        │        │  5464                                │                │
│        │        │        │        │＋＝6489                          │                │
│        │        │        │        │自95年1月起，按年得請求之金額：     │                │
│        │        │        │        │  7200×56.55 ×7%×55/765×2/3 ＝1366│                │
└────┴────┴────┴────┴───────────────────┴────────┘
附表乙：系爭鐵皮屋車庫被告辰○○占用系爭土地如附圖B所示
        、面積23.51 平方公尺，系爭土地90至96年度申報地
        價均為7,200 元。本院認以申報地價年息百分之七計算
        為合理。
┌────┬────┬────┬────┬───────────────────┬────────┐
│原  告  │所有權  │應有部分│請　求  │原告得請求之金額  （新台幣）          │原告假執行供擔保│
│　　　　│登記日期│        │起算日  │                                      │之金額          │
│        │        │        │        │                                      │                │
├────┼────┼────┼────┼───────────────────┼────────┤
│子○○○│75.12.3 │  1/24  │90.4.1  │90年4月至12月：                     │1100            │
│        │        │        │        │  7200×23.51 ×7%×1/24×9/12＝370   │                │
│        │        │        │        │91年1月至94年12月：                 │                │
│        │        │        │        │  7200×23.51 ×7%×1/24×4＝1975     │                │
│        │        │        │        │＋＝2345                          │                │
│        │        │        │        │自95年1月起，按年得請求之金額：     │                │
│        │        │        │        │  7200×23.51 ×7%×1/24＝494         │                │
├────┼────┼────┼────┼───────────────────┼────────┤
│天○○  │同上　  │  1/24  │同上    │同上                                  │同上            │
├────┼────┼────┼────┼───────────────────┼────────┤
│戌○○  │同上　  │  1/24  │同上    │同上                                  │同上            │
├────┼────┼────┼────┼───────────────────┼────────┤
│宙○○○│同上　  │  1/24  │同上    │同上                                  │同上            │
├────┼────┼────┼────┼───────────────────┼────────┤
│丙○○  │同上　  │  1/24  │同上    │同上                                  │同上            │
├────┼────┼────┼────┼───────────────────┼────────┤
│丑○○  │同上　  │  1/24  │同上    │同上                                  │同上            │
├────┼────┼────┼────┼───────────────────┼────────┤
│卯○○  │93.7.13 │  1/24  │93.7.14 │93.7.14至12月：                     │2300            │
│        │        │        │        │  7200×23.51 ×7%×1/24×171/365 ＝  │                │
│        │        │        │        │  5551                                │                │
│        │        │        │        │94年1 月至12月：                    │                │
│        │        │        │        │  7200×23.51 ×7%×1/24×1 ＝494     │                │
│        │        │        │        │＋＝6045                          │                │
│        │        │        │        │自95年1月起，按年得請求之金額：       │                │
│        │        │        │        │  7200×56.55 ×7%×1/24＝494         │                │
├────┼────┼────┼────┼───────────────────┼────────┤
│己○○  │79.7.18 │  1/12  │90.4.1  │90年4月至12月：                     │2100            │
│        │        │        │        │  7200×23.51 ×7%×1/12×9/12＝741   │                │
│        │        │        │        │91年1 月至94年12月：                │                │
│        │        │        │        │  7200×23.51×7%×1/12×4＝3950      │                │
│        │        │        │        │＋＝4691                          │                │
│        │        │        │        │自95年1月起，按年得請求之金額：       │                │
│        │        │        │        │  7200×23.51 ×7%×1/12＝987         │                │
├────┼────┼────┼────┼───────────────────┼────────┤
│癸○○  │同上　  │  1/12  │同上    │同上                                  │同上            │
├────┼────┼────┼────┼───────────────────┼────────┤
│壬○○  │同上　  │  1/12  │同上    │同上                                  │同上            │
├────┼────┼────┼────┼───────────────────┼────────┤
│庚○○  │同上　  │  1/12  │同上    │同上                                  │同上            │
├────┼────┼────┼────┼───────────────────┼────────┤
│午○○○│92.12.26│  1/18  │92.12.27│92.12.27至12月：                    │800             │
│        │        │        │        │  7200×23.51 ×7%×1/18×4/365=7     │                │
│        │        │        │        │93 年1 月至94年12月：               │                │
│        │        │        │        │  7200×23.51 ×7%×1/18×2=1317      │                │
│        │        │        │        │＋＝1324                          │                │
│        │        │        │        │自95年1月起，按年得請求之金額：       │                │
│        │        │        │        │  7200×23.51 ×7%×1/18＝659         │                │
├────┼────┼────┼────┼───────────────────┼────────┤
│寅○○  │88.10.11│30/765  │90.4.1  │90年4月至12月：                     │1000            │
│        │        │        │        │  7200×23.51 ×7%×30/765×9/12＝349 │                │
│        │        │        │        │91年1 月至94年12月：                │                │
│        │        │        │        │  7200×23.51 ×7%×30/765×4＝1859   │                │
│        │        │        │        │＋＝2208                          │                │
│        │        │        │        │自95年1月起，按年得請求之金額：       │                │
│        │        │        │        │  7200×23.51 ×7%×30/765＝465       │                │
├────┼────┼────┼────┼───────────────────┼────────┤
│亥○○  │同上　　│40/756  │同上    │90年4月至12月：                     │1300            │
│        │        │        │        │  7200×23.51 ×7%×40/765×9/12＝465 │                │
│        │        │        │        │91年1 月至94年12月：                │                │
│        │        │        │        │  7200×23.51 ×7%×40/765×4 ＝2478  │                │
│        │        │        │        │＋＝2943                          │                │
│        │        │        │        │自95年1月起，按年得請求之金額：       │                │
│        │        │        │        │  7200×23.51 ×7%×40/765＝620       │                │
├────┼────┼────┼────┼───────────────────┼────────┤
│甲○○  │同上　　│55/756  │同上    │90年4月至12月：                     │1800            │
│        │        │        │        │  7200×23.51 ×7%×55/765×9/12＝639 │                │
│        │        │        │        │91年1 月至94年12月：                │                │
│        │        │        │        │  7200×23.51 ×7%×55/765×4 ＝3408  │                │
│        │        │        │        │＋＝4047                          │                │
│        │        │        │        │自95年1月起，按年得請求之金額：       │                │
│        │        │        │        │  7200×23.51 ×7%×55/765＝852       │                │
├────┼────┼────┼────┼───────────────────┼────────┤
│乙○○  │同上　　│30/756  │同上    │90年4月至12月：                     │1600            │
│        │    　  │        │        │  7200×23.51 ×7%×30/765×9/12＝349 │                │
│        │    　  │        │        │91年1 月至94年12月：                │                │
│        │    　  │        │        │  7200×23.51 ×7%×30/765×4＝1859   │                │
│        │    　  │        │        │＋＝2208                          │                │
│        │    　  │        │        │自95年1月起，按年得請求之金額：       │                │
│        │    　  │        │        │  7200×23.51 ×7%×30/765＝465       │                │
├────┼────┼────┼────┼───────────────────┼────────┤
│未○○  │同上　　│55/756  │同上    │90年4月至12月：                     │1800            │
│        │        │        │        │  7200×23.51 ×7%×55/765×9/12＝639 │                │
│        │        │        │        │91年1 月至94年12月：                │                │
│        │        │        │        │  7200×23.51 ×7%×55/765×4 ＝3408  │                │
│        │        │        │        │＋＝4047                          │                │
│        │        │        │        │自95年1月起，按年得請求之金額：       │                │
│        │        │        │        │  7200×23.51 ×7%×55/765＝852       │                │
└────┴────┴────┴────┴───────────────────┴────────┘
